【裁判字號】    97,交聲,301
【裁判日期】    971226
【裁判案由】    違反道路交通管理處罰條例聲明異議
【裁判全文】
臺灣花蓮地方法院交通事件裁定         97年度交聲字第301號
原處分機關  交通部公路總局臺北區監理所花蓮監理站
異  議  人
即受處分人  甲○○
上列異議人即受處分人因違反道路交通管理處罰條例案件，對於
交通部公路總局臺北區監理所花蓮監理站中華民國97年11月18日
所為之裁決處分（原處分案號：花監違字第裁44-ZID017809號）
聲明異議，本院裁定如下：
    主  文
異議駁回。
    理  由
一、按汽車行駛於高速公路、快速公路或設站管制之道路，不遵
    使用限制、禁止、行車管制及管理事項之管制規則而有行車
    速度超過規定之最高速限或低於規定之最低速限行為者，處
    汽車駕駛人新臺幣（下同）3,000元以上6,000元以下罰鍰，
    道路交通管理處罰條例第33條第1項第1款定有明文。
二、原處分意旨略以：異議人即受處分人甲○○（下稱異議人）
    於民國97年7 月15日7時24分，在國道五號北向9公里處，因
    駕駛5315-FW 號自用小客車，經雷射測定行速93公里，超過
    該路段之最高速限80公里達13公里，經內政部警政署國道公
    路警察局第九警察隊以公警局交字第ZID017809 號通知單舉
    發。原處分機關並於同年11月18日，依道路交通管理處罰條
    例第33條第1項第1款規定，以花監違字第裁44-ZID017809號
    裁決書，裁處異議人（即車輛使用人）罰鍰3,000元整。
三、聲明異議意旨略以：(一)異議人依印象中各種文宣廣告：雪山
    隧道內速限80公里，寬容值10公里（90公里），隧道外均為
    90公里，寬容值10公里（100 公里），故當日遭罰時係於隧
    道內依速限80公里行駛，因後車緊跟欲超車，出隧道後乃加
    速至90公里上下供他人超車，並自認於寬容值10公里（ 100
    公里）以內，卻因限速設計不合理，於隧道外空曠區域遭警
    照相開罰（車速93公里）。(二)依高速公路局網頁說明，國道
    之設計，丘陵區設計速率為每小時100 公里，平原區更達每
    小時120 公里，然國道五號雪山隧道（南港至頭城段）位於
    丘陵區○○○○○道，故將速限訂為80公里，然隧道外空曠
    路段速限仍為80公里，實不妥當；因異議人遭照相之處（開
    闊地，非隧道內）與頭城至蘇澳段（開闊地，非隧道內）無
    異，卻有限速之不同（南港至頭城段80公里，頭城至蘇澳段
    90公里），顯有不公。(三)國道五號南港至頭城段不分隧道內
    、外，均限速為80公里，與一般省道遇學校則減速（例如台
    九線限速70公里，學校前後範圍則降低20公里為50公里）明
    顯相反，以致異議人無所適從，究竟減速、維持速度或可加
    速，實在傷神。(四)系爭測速儀器是否有經校正，是否精準及
    檢驗合格證書上僅有雷射光功率之記載，無不令人懷疑測得
    數據有誤云云，乃不服原處分，具狀請求撤銷改裁云云。
四、經查：
  (一)國道五號南港系統至頭城路段，原速限為70公里；後於96年
    10月1日起，除雪山隧道外，其餘路段皆提升至80 公里；復
    於97年3 月16日起，該路段全線含雪山隧道內皆調整速限為
    80公里。而國道一號各路段之設計速率不盡相同，丘陵區之
    設計速率為每小時100公里、平原區設計速率為每小時120公
    里。此二國道之設計有別，此有異議人提供所列印之交通部
    臺灣區○道○○○路局網際網路最新消息之歷史頁面1 紙在
    卷可稽。蓋國道公路速限之決定乃交通部之專業權責範圍，
    為行政權專業判斷之核心領域，若無明顯違反法律規定，司
    法機關仍應予以尊重，實難徒憑當事人之個人好惡或空泛指
    摘而遽認權責機關之專業限速規劃為不合理。是異議人認國
    道五號南港系統至頭城路段雪山隧道外，最高速限仍為80公
    里並非合理乙節，即屬無稽。
  (二)次以國道與省道之設計規劃不同，其速限不同自屬合理，如
    異議人於駕駛車輛時有不知限速為何之困擾，實應改善其漠
    視交通標誌、號誌及標線之陋習，以維自身與其他用路人之
    交通安全。且汽車駕駛人於駕駛中，自應注意不同路段之速
    限規定駕駛車輛，而非依其印象為之，此不僅是社會通念，
    亦為道路交通管理處罰條例第4條第1項所明定。本件異議人
    未注意沿途之速限標誌已有不當，復憑印象認定雪山隧道外
    速限90公里亦非適法，即無足採。
  (三)再者，所謂寬限值之用意，乃在於避免測速儀與駕駛人儀表
    板上所顯示未經合法校正之速率有所落差，凡超速即予處罰
    易生爭議而有之，非謂駕駛人得超過行車速限以寬限值上限
    駕駛車輛，否則無異使速限規定皆自動放寬10公里，顯已超
    越法定限制。是以本件系爭路段速限既為80公里，駕駛人如
    超過該速限駕駛車輛，自具可罰性。且國道五號隧道外並未
    如雪山隧道內有禁止變換車道之限制，是以如欲於隧道外讓
    後車超越，應係自內側車道切換至外側車道，留內側車道供
    後車超越，方符交通規則；退步言之，縱不變換車道，後車
    亦可自行變換車道超車，前車實無庸再行加速，否則將使後
    車更難超越，且與讓後車超越之原意相違。故異議人雖辯稱
    ：伊係因於隧道內後車緊跟欲超車，出隧道後乃加速讓其超
    越云云；惟查卷內所附之取締照片，異議人所駕駛之車輛乃
    行駛於內側車道，實與一般慢速車應行駛於外側車道之習慣
    不同，遑論異議人原乃依速限行駛，自無庸加速讓後車超越
    ，從而異議人此部分主張仍屬無理由。
  (四)雖異議人對測速儀之精準度及檢驗合格證書表示異議，然依
    內政部國道公路警察局第九警察隊97年12月（本院收文97年
    12月19日）公警九交字第0970908001號函覆內容可知，本件
    所用雷射測速儀之檢定合格證書中，雖僅列最大雷射光功率
    ，然此證書之頒給，需經完整之測定程序。其檢驗程序除雷
    射光功率強度外，尚包含瞄準距離、速率偵測準確度等項，
    於全部符合標準之情形下，始發給檢定合格證書，此有上開
    函文1 份附卷足憑。是以本件所使用之雷射測速儀既受有經
    濟部標準檢驗局所發給尚在有效期間內之雷射測速儀檢定合
    格證書，當可認定為符合檢驗標準之合格測速工具，以之測
    定異議人行車速度並據此結果（車速93公里）舉發異議人行
    車違規超速，應無任何可議之處。
五、綜上，本件異議人於系爭時、地超速13公里之違規事實，應
    堪認定，從而原處分機關就異議人之違規事實依違反道路交
    通管理處罰條例第33條第1項第1款所為之處分，核無違誤。
    本件異議為無理由，應予駁回。
據上論斷，依道路交通案件處理辦法第19條，裁定如主文。
中    華    民    國    97    年    12    月    26    日
                  交通法庭      法  官  張健河
上列正本證明與原本無異。
如對本裁定不服，應於送達後5日內，向本院提出抗告狀（應抄
附繕本）。
中    華    民    國    97    年    12    月    26    日
                                書記官


司法院資訊處製作；財團法人民間司法改革基金會備份。
